臺灣臺中地方法院交通事件裁定　　　　 94年度交聲字第275號
原處分機關　交通部公路總局台中市監理站
受處分人
即異議人　　甲○○
上列受處分人因違反道路交通管理處罰條例案件，對於交通部公
路總局台中市監理站94年4月12日所為之處分（裁監稽違字第裁6
1-GC0000000號裁決書）聲明異議，本院裁定如下：
    主    文
原處分關於吊銷汽車駕駛執照部分，撤銷。
    理    由
一、本件原處分意旨以：異議人於94年4月5日騎乘重機車（KYD-
    478）於違規地點，因「一、騎機車未戴安全帽、二、無照
    駕駛」遭臺中市警察局交通警察隊直屬分隊攔停舉發中市警
    交字第GC0000000號違反道路交通管理事件，並當場簽收完
    成交付。異議人94.04.12至站欲辦理結案，經核其該駕籍資
    料，有關「無照駕駛」部分，本站改依「道路交通管理處罰
    條例」第21條第1項第7款 (吊銷汽車駕駛執照，一年內禁考
    ）裁處，異議人不服裁決，本站即依程序製開裁監稽違字第
    裁61-GC0000000號裁決書（依「道路交通管理處罰條例」第
    31條第6項、第21條第1項第7款，自收受本裁決書之次日起
    15日內，依最低額罰鍰新台幣玖仟伍佰元，並吊銷汽車駕駛
    執照、一年內禁考。
二、受處分人異議意旨以：異議人並不知機車駕照被吊扣註銷，
    請以無照駕駛來處罰，不應吊銷汽車駕照等語。
三、所謂「已領有小型車駕駛執照者，得駕駛輕型機器踏車」
    ，係指持有小型車駕駛執照之駕駛人，在其小型車駕駛執照
    有效且非吊扣、吊銷期間，則同時具有駕駛輕型機器腳踏車
    （下稱輕型機車）之資格，但駕駛人所考領之小型車駕駛執
    照，如係在吊扣期間或業經吊銷，則其因未能以該遭吊扣期
    間或經吊銷之小型車駕駛執照，為其駕駛小型車之許可憑證
    ，從而其亦同時喪失駕駛輕型機車之資格，故持有小型車駕
    駛執照之駕駛人，其得以駕駛輕型機車之資格，係附屬於可
    合法駕駛小型車之資格下，而非該小型車駕駛執照中，即當
    然包含有輕型機車駕駛執照之成分。因之，持有小型車駕駛
    執照之駕駛人，如未有其他合格之機車駕駛執照，則其於小
    型車駕駛執照吊扣期間或經吊銷後，即難認其仍有駕駛輕型
    機車之資格，以及仍持有駕駛輕型機車之許可憑證存在，否
    則將會造成該駕駛人未能持有任何可合法使用之駕駛執照，
    而仍可駕駛機車之矛盾現象。
四、目前公路監理作業實務上，如駕駛人已考領有汽車駕駛執照
    ，而無重型或輕型機車駕照，欲申請輕型機車駕照者，雖免
    予考試，但仍須憑其有效汽車駕駛執照，申領輕型機車駕駛
    執照，始能取得輕型機車駕駛執照。基此，亦可推論出持有
    小型車駕駛執照之駕駛人，得以駕駛輕型機車之資格，雖係
　　附屬於可合法駕駛小型車之資格下，然而並非該小型車駕駛
　　執照中，即當然包含有輕型機車駕駛執照之成分，兩者仍係
　  分別獨立之駕駛執照，否則如認小型車駕駛執照本身即具有
    輕型機車駕駛執照之成分，則考領有小型車駕駛執照之駕駛
    人，即無須另為輕型機車駕駛執照之申請。
五、又「汽車駕駛人，因違反本條例及道路交通安全規則之規定
    ，受吊扣或吊銷駕駛執照處分時，吊扣或吊銷其持有各級車
    類之駕駛執照。」「汽車駕駛人違規記點資料，汽車、機車
    應分別處理，並分別執行吊扣、吊銷其駕駛執照處分。」道
    路交通管理處罰條例第68條及道路交通管理事件統一裁罰標
    準及處理細則第67條第2項分別定有明文；另參照交通部62
    年4月6日交路（62）字第26106號函，其中認為：「汽車駕
　  駛人受吊扣或吊銷駕駛執照處分時，吊扣或吊銷其持有各級
    車類之駕駛執照，不包括機器腳踏車駕駛執照在內。」亦顯
    示小型車以上之駕駛執照與機器腳踏車之駕駛執照，本屬各
    自獨立之駕駛許可憑證，自應分開其吊扣、吊銷之處置。依
    上述實務運作之情形，一般駕駛人如同時考領有小型車駕駛
    執照及機器腳踏車駕駛執照，則其因駕車違規致遭吊扣或吊
　　銷其中之一項駕駛執照時，其另一駕駛執照之合法使用，並
  　不因此而受到影響，顯見小型車以上之駕駛執照與機車駕駛
    執照，係兩種互不影響之駕駛許可憑證。從而，持有小型車
　　駕駛執照之駕駛人，如未考領任何機車駕駛執照，且其亦未
　  依據前述規定向監理機關申請輕型機車駕駛執照，則該駕駛
    人於小型車駕駛執照吊扣期間駕駛輕型機車，應認其係未領
    有輕型機車駕駛執照而駕駛輕型機車，始為適當，而不能因
　　此逕認其係以吊扣期間之小型車駕駛執照來駕駛輕型機車。
 　 否則，亦將造成持有小型車駕駛執照之駕駛人，於該駕駛執
    照吊扣期間，如係駕駛輕型機車時，因認其係以吊扣期間之
    小型車駕駛執照來駕駛輕型機車，依法則需吊銷該小型車駕
　　駛執照，然該駕駛人如係駕駛重型機車時，則因小型車駕駛
　  執照並無駕駛重型機車之資格，而變成僅係無駕駛執照駕車
    之矛盾結果。綜上所述，持有小型車之駕駛人如未據該小型
    車駕駛執照，前去監理機關依規定申領輕型機車駕駛執照，
    則其在小型車駕駛執照遭吊扣之期間內，其駕駛輕型機車之
    資格，即因之受到限制，而不能合法駕駛輕型機車，駕駛人
    如仍駕駛輕型機車於道路上行駛，則該駕駛輕型機車之違規
　　行為，應認係未領用駕駛執照而駕車，而不能逕以其係吊扣
　  期間之小型車駕駛執照之資格來駕駛輕型機車，而依照道路
    交通管理處罰條例第21條第1項第7款之規定處罰，並依同條
    第4項之規定，吊銷該小型車駕駛執照，故交通部90年11月
    20日交路90字第063119號函及同年月28日交路90字第065987
    號函，逕認駕駛人於領用小型車駕照吊扣期間，駕駛輕型機
    車之行為均屬違反該條例第21條第1項第7款之規定，應依同
    條第4項吊銷駕駛人原吊扣之小型車駕駛執照之函示內容，
    經核應屬不正當聯結，實難適法，且法院依據法律獨立審判
    ，其認事用法本不受行政機關函釋之拘束，因此交通部上述
    之函示應不再予適用。應將原處分關於吊銷汽車駕駛執照部
    分撤銷。
六、據上論斷，應依道路交通管理處罰條例第87條第2項、道路
    交通案件處理辦法第20條，裁定如主文。
中　　華　　民　　國　　94　　年　　8 　　月　　24　　日
                  交通法庭    法  官  郭德進
上正本證明與原本無異。
如不服本裁定應於送達後五日內向本院提出抗告狀。
中　　華　　民　　國　　94　　年　　8 　　月　　24　　日
                              書記官  陳惠玲
                                                      S
